臺中高等行政法院判決
　　　　　　　　　　　　　　　　　　 95年度簡字第00168號
原　　　告　豐來實業有限公司
代　表　人　甲○○
被　　　告　臺中縣政府
代　表　人　乙○○
訴訟代理人　戊○○
　　　　　　丁○○
參　加　人　丙○○
上列當事人間因勞動基準法事件，原告不服行政院勞工委員會中
華民國95年9月6日勞訴字第0950032039號訴願決定，提起行政訴
訟。本院判決如下︰
　　主  文
訴願決定及原處分均撤銷。
訴訟費用由被告負擔。
    事實及理由
一、緣原告經行政院勞工委員會中區勞動檢查所於民國（下同）
    95年2月15日派員實施勞動檢查，發現原告僱用之勞工丙○
    ○於94年12月1日操作手動油壓裁斷機時，發生壓傷左手食
    指之職業災害，原告未依勞動基準法第59條第1款及第2款規
    定，補償丙○○必需之醫藥費用及其在醫療中不能工作時原
    領之工資數額，遂於95年3月3日以勞中檢製字第0955002234
    號函將全案移請被告核處。案經被告查核結果，於95年5月
    23日以府勞動字第0950141881號處分書，依同法第79條第1
    項第1款之規定，處罰鍰新臺幣（下同）6,000元整。原告不
    服，向行政院勞工委員會提起訴願，經遭駁回，遂提起本件
    行政訴訟。
二、原告起訴意旨略謂：
    (一)依據臺中縣勞資關係協會處理勞資爭議協調會會議紀錄記
      載：「協調成立，資方同意在勞方醫療期間給付薪資至醫
      療終止，另95年元月份薪資，需請勞方在95年2月14日之
      前請領醫生證明，待資方於95年2月17日前求證無誤後，
      再行撥付95年元月份薪資15,000元（每日工資750元，95
      年1月間適逢農曆春節，政府宣布之工作天數為20日）；
      另醫藥費差額部份亦需由醫院收據，老板（闆）向保險公
      司請領後再給付。」有會議紀錄影本可憑。
    (二)前開薪資15,000元已於95年2月17日給付完畢。至於醫藥
      費差額部分，亦需由參加人提供醫院收據，交原告向新光
      人壽保險股份有限公司（下稱新光保險公司）請領後再給
      付，丙○○已申請領到7,000元及6,500元，共13,500元，
      但差額（2,012元）參加人並未提出收據給原告向保險公
      司辦理，並非原告不給付，被告未詳查，原處分不當，請
      判決撤銷原處分及訴願決定等語。
三、被告答辯意旨略謂：
    (一)原告因違反勞動基準法第59條規定，經行政院勞工委員會
      中區勞動檢查所於95年3月3日以勞中檢製字第0955002234
      號函請被告依法辦理，被告依行政程序法第102條規定分
      別於95年3月13日、27日以府勞動字第0950062561號函及
      0950078432號函請原告於文到7日內提出意見陳述書，經
      其於回函稱：「‧‧‧一、有關醫療費用不足部分已向保
      險公司申請支付當中。二、該員醫療期間之工資已支付完
      畢。‧‧‧」惟經審查原告意見陳述書所附相關資料及行
      政院勞委會中區勞動檢查所所附相關資料及談話紀錄等資
      料，原告確有違反勞動基準法第59條規定之情事。被告依
      勞動基準法第79條第1項第1款規定處以罰鍰2,000元（新
      台幣6,000元），並無不當。
    (二)原告對違反勞動基準法第59條規定部分辯稱：「‧‧‧依
      據臺中縣勞資關係協會處理勞資爭議協調會會議紀錄記載
      ：『協調成立，資方同意在勞方醫療期間給付薪資至醫療
      終止，另95年元月份薪資，需請勞方在95年2月14日之前
      請領醫生證明，待資方於95年2月17日前求證無誤後，再
      行撥付95年元月份薪資15,000元，另醫藥費差額部份亦需
      由醫院收據，老板（闆）向保險公司請領後再給付‧‧‧
      。前開薪資15,000元已於95年2月17日給付完畢。至於醫
      藥費差額部分，‧‧‧丙○○已申請領到7,000元及6,500
      元，共13,500元，‧‧‧』‧‧‧」。依內政部75年4月
      18日台（75）內勞字第393564號函：「勞工因遭受職業災
      害死亡，雇主應依勞動基準法第59條規定予以補償，為法
      律之強行規定。當事人雙方低於此標準之任何約定自屬無
      效。如雇主依低於法定標準為職業災害補償時，則構成違
      反勞動基準法第59條規定之情事。」、內政部75年10月17
      日台（75）內勞字第443213號函：「一、關於勞動基準法
      第59 條職業災害補償標準屬法律之強行規定。調解、和
      解之內容，自不得違反此強行規定。‧‧‧二、至雇主違
      反勞動基準法第59條規定者，主管機關仍可依同法第79條
      規定處分，不因當事人間曾有調解協議而免責。」經查勞
      工丙○○原領工資為每日750元，每月應以30日計，95年1
      月份之工資22,500元，原告僅給付15,000元，顯屬不足。
      又參加人之醫療費用共15,512元，原告自承僅給付勞工丙
      ○○醫療費用13,500元。是以，原告確有違反勞動基準法
      第59條之規定，被告依同法第79條第1項第1款規定，處以
      罰鍰6,000元，自無違法，請判決駁回原告之訴云云。
四、被告參加人陳述略以：
    (一)參加人為正式勞工，在原告公司已做3年多了，有上班才
      有工資，沒有上班就沒有工資，除了星期日以外，如每天
      上班每月是上班26日，每日工資是750元，一共有2位正式
      員工，另一位是按時計酬的司機一共是3人，勞退新制實
      施以後，原告每月按勞退新制給付1,000元的退休金，另
      外每月給付1,000元職務加給，勞、健保都沒有加保，關
      於薪資補償，原告亦未給付，並惡言相向，有庭呈錄音帶
      1捲可證，關於醫藥費部分一共20,390元。
    (二)發生事故當天，原告代表人與另外一個員工也在公司，是
      由該名員工載參加人到醫院，醫院也有送醫紀錄。申請保
      險給付部分是因為原告代表人叫參加人自己將Ｘ光片及醫
      藥費收據寄給保險公司，第一次參加人以原告公司名義寄
      過去，新光保險公司就為公司賠償參加人7,000元，之後
      該公司又為參加人辦理另外一筆保險理賠6,500元，故團
      體險部分參加人共領取13,500元，嗣後因參加人個人亦有
      投保新光保險公司人壽險及意外險，參加人以自己投保之
      保險申請理賠較原告投保之團體險理賠金額為高，原告乃
      以自己投保之保險申請理賠，新光保險公司指稱同一意外
      只能理賠一次，該公司理賠參加人申請之理賠，就不再理
      賠原告之團體險，醫藥費收據是參加人的，已交付新光人
      壽保險公司，原告要參加人交付收據，參加人無法再交付
      給原告，而且新光保險公司亦表示即使原告再來申請，亦
      不能重複理賠，原告自不能以參加人未交付醫藥費收據予
      其申請保險公司理賠為由拒絕其應賠償之義務云云。
五、綜上所述，本件被告原處分係以原告僱用之工人即參加人丙
    ○○，於工作中受傷，95年1月份不能工作，其受傷前原領
    工資為每日750元，每月以30日計，原告應給付丙○○工資
    22,500元，惟據原告自陳其僅給付丙○○15,000元，顯有未
    補償丙○○醫療中不能工作時之原領工資數額。又藥費部分
    ，參加人丙○○之醫療費用共15,512元，原告自承僅給付勞
    工丙○○醫療費用13,500元；原告雖主張係丙○○未能提出
    醫藥費收據與伊向新光保險公司申請賠償，並非伊不為給付
    云云。惟查支付員工受傷之醫藥費，本屬雇主之責任，原告
    不能以其未能向新光保險公司請領保險賠償金，即不支付丙
    ○○之醫藥費，亦有未補償丙○○必需之醫藥費用之情事。
    因認原告違反勞動基準法第59條之規定，乃依同法第79條第
    1項第1款規定，處罰鍰6,000元云云。被告則以參加人丙○
    ○發生傷害時之工資為每日750元，95年1月份適逢農曆春節
    ，政府公告之上班日數為20日，因而，兩造於臺中縣勞資關
    係協會處理勞資爭議協調會調解成立，由原告給付參加人丙
    ○○95年1月份之工資15,000元。至於醫藥費部分，原告有
    投保新光保險公司之團體險，傷害發生後，丙○○已向該保
    險公司請領到7,000元及6,500元，共13,500 元之賠償金，
    參加人所稱差額2,012元，係其未提出醫院收據予原告向新
    光保險公司辦理，並非原告不給付等語。是本件之爭點為原
    告之員工丙○○受傷後，95年1月份未能工作，原告依法應
    補貼之工資若干？及丙○○之醫藥費，其中13,500元，已由
    原告投保之新光保險公司團體險賠償，其餘2,012元，原告
    之員工即參加人丙○○以其自己之保險申請理賠，以致無法
    提出醫藥費收據予原告向新光保險公司申請賠償，原告因而
    主張應由參加人丙○○提出醫藥費收據予伊申請新光保險公
    司理賠後再行賠償，此項主張有無理由？
六、按「勞工因遭遇職業災害而致死亡、殘廢、傷害或疾病時，
    雇主應依左列規定予以補償。但如同一事故，依勞工保險條
    例或其他法令規定，已由雇主支付費用補償者，雇主得予以
    抵充之：‧‧‧(一)勞工受傷或罹患職業病時，雇主應補償其
    必需之醫療費用。職業病之種類及其醫療範圍，依勞工保險
    條例有關之規定。(二)勞工在醫療中不能工作時，雇主應按其
    原領工資數額予以補償。但醫療期間屆滿2年仍未能痊癒，
    經指定之醫院診斷，審定為喪失原有工作能力，且不合第3
    款之殘廢給付標準者，雇主得1次給付40個月之平均工資後
    ，免除此項工資補償責任‧‧‧。」「有左列行為之一者，
    處2千元以上2萬元以下罰鍰：一、違反‧‧‧第59條規定者
    。」分別為勞動基準法第59條第1款、第2款及第79條所明定
    。本件原告僱用之按日計酬勞工共計2人，另按時計酬司機1
    人，合計3人，依勞工保險條例第6條之規定，非屬強制參加
    勞工保險之對象，惟原告向新光保險公司投保團體險，參加
    人丙○○受傷後，曾檢具其醫療之診斷證明書，以原告公司
    向新光保險公司投保之團體意外險向該保險公司申請理賠住
    院賠償7,000元及6,500元，新光保險公司業已如數給付，其
    餘2,012元醫藥費部分，則因丙○○自己亦向新光保險公司
    投保新長安終身壽險附加意外傷害醫療保險，乃持其醫療費
    用收據正本，以自己投保之上開保險向新光保險公司申請理
    賠，獲得該保險公司實支實付「意外門診保險金」5,433元
    及「住院醫療」3,447元，依新光保險公司之規定，意外傷
    害險係填補被害人之損害，故每一事故，僅能申請理賠一次
    ，且必須提出醫藥費收據正本以實支實付。參加人丙○○既
    以自己向新光保險公司投保之保險申請理賠，即不得再由原
    告向新光保險公司申請團體險之理賠，則依上開勞動基準法
    第59條但書之規定之法理，原告應賠償參加人丙○○醫藥費
    之金額，原可由雇主投保之團體險理賠之金額予以抵充，惟
    因參加人丙○○另以其自己投保之保險申請理賠，以致原告
    投保之團體險無法再申請理賠，業經新光保險公司函復綦詳
    ，有該公司96年3月12日（96）新壽理賠字第0075號函及其
    檢送之新光人壽團體意外保險保險單條款、新光人壽團體傷
    害住院日額保險保險單條款、新光人壽團體意外傷害醫療保
    險附約（實支實付）條款附卷可證，並為參加人丙○○所是
    認，有本院95年12月19日準備程序筆錄在卷可按。則如前所
    述，本件參加人所受損害，原告本可申請新光保險公司理賠
    抵充其應負之賠償責任，現因參加人另以其自己投保之保險
    申請理賠，獲得理賠，而無法另申請理賠補償參加人，原告
    並未違反勞動基準法第59條第1款之規定。次查參加人丙○
    ○受傷後，於95年1月份不能工作，其受傷前原領工資為每
    日750元，按實際工作日數計算，因該月份正值農曆春節，
    依政府公布之上班日數為20日，故兩造於臺中縣勞資關係協
    會處理勞資爭議協調會中調解成立，均願以750元乘以20日
    之金額即15,000元調解成立，原告旋即以該金額補償參加人
    等情，為兩造所不爭，則原告顯無不為補償丙○○在醫療中
    不能工作時原領之工資數額之情事。被告謂原告應補償參加
    人之日數應以30日計算一節，核與參加人原領工資之約定不
    合，自難採據。是原告亦未違反勞動基準法第59條第2款之
    規定，被告依同法第79條之規定予以處罰，於法不合，訴願
    決定未予糾正，亦有違誤，原告訴請撤銷為有理由，應予准
    許，爰由本院將訴願決定及原處分均撤銷。又本件為簡易案
    件，爰不經言詞辯論逕為判決。
據上論結，本件原告之訴為有理由，依行政訴訟法第233條第1項
、第236條、第195條第1項前段、第98條第3項前段，判決如主文
。
中　　華　　民　　國　　96　　年　　 5　　月　　 3　　日
                     第三庭      法  官  林  金  本
以上正本證明與原本無異。
如不服本判決，應於判決送達後20日內，以本訴訟事件所涉及之
法律見解具有原則性者，始得向本院提出上訴狀並表明上訴理由
，經最高行政法院許可，否則不得上訴；如於本判決宣示後送達
前提起上訴者，應於判決送達後20日內補提上訴理由書（均應依
對造人數提出繕本）。提起上訴應預繳送達用雙掛號郵票390元
（34元及5元郵票各10份)。
中　　華　　民　　國　　96　　年　 　5　　月 　　5　　日
                                 書記官  蔡  騰  德
